臺灣屏東地方法院刑事判決　　　　　　　　　　　　　　九十年度易字第九八號
　　公　訴　人　臺灣屏東地方法院檢察署檢察官
　　被　　　告　辛○○
　　選任辯護人　張瓊文
右列被告因詐欺案件，經檢察官提起公訴（九十年度偵字第三一六四號、第四一八八
號），本院判決如左：
     主  文
辛○○無罪。
     理  由
一、公訴意旨略以：被告辛○○明知其所經營之明洋鐵材工程有限公司，財務惡化已
    無償債之能力，竟基於意圖為自己不法所有之概括犯意，於民國（下同）八十九
    年九月二十九日，在屏東縣屏東市○○街一巷五號連敏明、乙○○夫婦住處，向
    丁○○佯稱：因標工程須押標金新臺幣（下同）五百萬元，要連敏明多少借些錢
    給伊，如未得標馬上返還等語，致使連敏明陷於錯誤，將乙○○所有一百三十萬
    元借予辛○○，辛○○為取信丁○○並同時簽發同額支票二紙，交予連敏明收執
    ；復於同年十月五、十一、十六、十七等日，連續四次隱瞞已無資力之事實，向
    甲○○○股份有限公司（以下簡稱：大瑛公司）購取總價二百四十五萬八千零六
    十元，重約三百二十噸之鐵材，致使大瑛公司陷於錯誤，陸續將該等鐵材交付予
    辛○○，辛○○為取信大瑛公司並同時簽發合計為二百四十五萬八千零六十元之
    支票四紙，交予大瑛公司收執，詎辛○○於取得前開鐵材後，立即將之以低於進
    貨價格出賣於他人，因而認被告涉有刑法第三百三十九條第一項詐欺取財罪嫌云
    云。
二、按犯罪事實應依證據認定之，無證據不得推定其犯罪事實，不能證明被告犯罪者
    ，應諭知無罪之判決，刑事訴訟法第一百五十四條、第三百零一條第一項分別定
    有明文。又犯罪事實之認定，應憑真實之證據，倘證據是否真實尚欠明確，自難
    以擬制推測之方法，為其判斷之基礎。且認定犯罪事實之證據係指足以認定被告
    確有犯罪行為之積極證據資料而言，該項證據自須適合於被告犯罪事實之認定，
    始得採為斷罪資料。故刑事訴訟上之證明資料，無論其為直接或間接證據，均須
    達於通常一般人均不致有所懷疑，而得確信其為真實之程度，始得據為有罪之認
    定，若關於被告是否犯罪之證明未能達此程度，而有合理懷疑之存在，致使無從
    形成有罪之確信，根據罪證有疑，利於被告之證據法則，即不得據為不利被告之
    認定（最高法院五十三年臺上字第六五六號、二十九年上字第三一０五號、七十
    六年度臺上字第四九八六號及三十二年上字第六七號判例參照）。再按刑法第三
    百三十九條詐欺罪之成立，須行為人於主觀上有為自己或第三人不法所有之意圖
    ，客觀上有施用詐術，使對方陷於錯誤致為財產上之處分行為始足當之，此觀諸
    該條之規定甚明，故告訴人指述被告涉嫌犯罪之場合，縱令所訴情由依其結合之
    旁證在情理上尚絕非無可能，若在一般生活經驗上仍可為其他有利被告之合理推
    斷，根據「罪證有疑，利於被告」之證據法則，即不得以片面之觀點，認為告訴
    人之陳述或其所本旁證已適於為有罪判斷之依據。是以，關於債務不履行之事實
    ，除非被告業已自白其為財產犯罪之結果，苟無其他足以證明行為人自始具有不
    法所有意圖之積極證據，自不得率先推定被告心存犯罪之故意，而令其負自證無
    罪之義務。
三、公訴人認被告涉有詐欺取財罪嫌，無非係以告訴人乙○○、告訴代理人丙○○暨
    證人庚○○之指述，並有支票六紙、出貨單七紙、公司基本資料查詢二份及高雄
    區中小企業銀行里港分行函文、估價單及發票各一紙在卷可憑為其論據。然經訊
    之被告於本院審理時堅決否認有何詐欺情事，辯稱略以：伊將公司與私人本身帳
    務合併管理，嗣因銀行緊縮公司銀根，一時週轉不零，始無法如期允兌支票等語
    。
四、經查，告訴人乙○○指述被告有前揭詐欺事實一情，固舉證人丁○○、庚○○之
    證述以佐其說，然證人丁○○為告訴人乙○○之夫，證人庚○○為告訴人乙○○
    之受僱人一情，亦為告訴人乙○○所自承在卷，則證人丁○○、庚○○所為之證
    言，自不免因與告訴人乙○○間有密切關係，而有臨訟虛意附和之嫌，顯難據為
    不利被告之認定，被告既否認有何告訴人乙○○所指之犯行，自無從僅憑告訴人
    乙○○片面之指述，遽認被告曾以上述虛捏事實為由向證人丁○○借款，再者，
    被告曾於八十九年六月間至同年十月間，透過證人戊○○以支票調現為由，陸續
    向告訴人乙○○夫婦借款九次等情，有支票影本九紙附卷可參，且證人戊○○亦
    到庭證述被告曾委其向告訴人乙○○調現等語，足見被告與告訴人乙○○夫婦間
    ，短期內已有多次支票調現紀錄，衡情告訴人乙○○夫婦當已對被告之經濟能力
    有所認識，並無陷於錯誤之可能，況被告先前所借九次借款均如期給付予告訴人
    ，被告苟有詐欺故意，又何須僅使告訴人乙○○不獲兌領一次而已。
五、次查，被告係以開立期票之方式，向告訴人大瑛公司購買前揭鐵材後，再以現金
    交易之方式，將部分鐵材以市價價格轉賣予億純興業有限公司，為被告所自承在
    卷，分核與告訴人代理人吳秋麗律師之指述及證人即億純興業有限公司員工己○○於本院審理時證述與被告所屬公司交易鐵材之經過情節相符，而依商業交易慣
    例，開立期票因延後實際付款日，為求合理利潤，賣方多要求買方應支付利息貼
    補，故所購買之單品交易價格，均較現金即時交付略高，再者，一般商家為圖轉
    現，多有將商品以低於進貨價及市價之價格，降價轉售之行為，被告如為保持公
    司現金流量，因而以略低於進貨之價格將部分鐵材轉賣予他人，亦難謂與常情相
    違，況其所轉售之價格核與市價相當，足見被告並非惡意脫產，且被告所屬公司
    與告訴人大瑛公司已交易往來多年等情，為被告及告訴人大瑛公司之告訴代理人
    吳秋麗律師所供承在卷，告訴人大瑛公司自當對被告公司之償債能力有所認識，
    並無陷於錯誤之可能，是告訴人大瑛公司徒以被告核與常情相符之轉售商品行為
    ，推論被告自始即有詐欺故意，不免速斷。
六、第以，被告將私人與公司帳務合併管理，雖有不當，惟公司營利事業，其景氣之
    榮枯及財務之調度，幻變無常，導致被告未能如預期規劃取得相當款項以資支應
    ，此誠非被告於行為時所得逆料，自不得以被告嗣後未能完全給付即謂被告有為
    自己不法所有之意圖或係以詐術向告訴人詐騙。而本件依卷證資料所示，既查無
    具體事證足認被告於借款或訂貨之初，即心存詐取財物之意，被告所辯無詐欺犯
    意，自堪採信。此外，本院復查無其他積極證據足認被告有公訴意旨所指詐欺取
    財之犯行，揆諸前揭法條及判例意旨，即應為有利於被告之認定，為其無罪之諭
    知。
據上論斷，應依刑事訴訟法第三百零一條第一項，判決如主文。
本案經檢察官廖俊豪到庭執行職務。
中      華      民      國      九十一      年    三    月    二十九    日
                                      臺灣屏東地方法院刑事第一庭
                                          審判長法  官  潘正屏
                                                法  官  楊中琪
                                                法  官  林世民
右正本證明與原本無異。
檢察官如不服本判決應於收受本判決後送達後十日內向本院提出上訴書狀，其未敘述
上訴理由者，並得於提起上訴後十日內向本院補提理由書狀（均須按他造當事人之人
數附繕本）「切勿逕送上級法院」
被告不得上訴。
                                               書記官  薛慧茹
中      華     民     國      九十一      年    三    月    二十九    日
